【裁判字號】    89,易,4051
【裁判日期】    891222
【裁判案由】    誣告
【裁判全文】
臺灣板橋地方法院刑事判決                        八十九年度易字第四五一號
    公  訴  人  臺灣板橋地方法院檢察署檢察官
    被      告  乙○○
右列被告因誣告案件，經檢察官提起公訴（八十九年度偵字第一二０００號），本院
判決如左：
    主  文
乙○○未指定犯人，而向該管公務員誣告犯罪，處拘役貳拾日，如易科罰金以參佰元
折算壹日。
    事  實
一、乙○○明知其所持有發票人為吳小玲，付款人為台新國際商業銀行（下簡稱台新
    銀行）蘆洲分行，帳號000000000號，票號ＬＣ0000000號，票
    面金額為新臺幣（下同）二萬五千元，發票日為民國八十九年三月三十一日之支
    票一張，業於八十八年十二月二十幾日在臺北縣蘆洲市○○路二九八巷十一號之
    二公司處交付予其受僱人甲○○作為週轉資金之用，而並未遺失，竟於八十九年
    三月二十九日，在臺北縣蘆洲市○○路二六五號台新銀行蘆洲分行，填載票據掛
    失止付通知書及遺失票據申報書，對於前開支票辦理掛失止付，且未指定犯人，
    向臺北市政府警察局及臺北縣警察局誣指前開支票已於八十九年二月二十七日在
    自宅遺失，請求該管警察機關，協助偵查他人涉有侵占遺失物或竊盜罪嫌。嗣於
    八十九年四月十日，從甲○○之母劉秀春受讓前開支票之執票人蔡金卿，在臺南
    中小企業銀行安平分行，提示付款遭退票後，由臺北市票據交換所函報警方處理
    ，始查知上情。
二、案經高雄縣警察局湖內分局報告臺灣高雄地方法院檢察署呈請臺灣高等法院檢察
    署核轉臺灣板橋地方法院檢察署檢察官偵查起訴。
    理  由
一、訊據被告乙○○固坦承於右開時地將該支票掛失止付，並填具遺失票據申報書請
    求警察機關協助偵查他人涉嫌侵占遺失物或竊盜罪等情，惟矢口否認有何誣告之
    犯行，辯稱：「甲○○是我的員工，曾向我借過上開支票，我在猶豫是否要借給
    他支票，我沒有答應他要借他支票。後來支票不見時，我有想到是甲○○拿走，
    但我聯絡不到他人，我才去報支票遺失。且支票發票日當天甲○○也有打電話給
    我，我說之前已經掛失止付，所以沒有辦法兌現。之前十五日甲○○都沒有打電
    話給我。」。惟查，訊之證人甲○○到庭具結證稱：「（「提示偵卷二萬五千元
    的支票一紙」上開支票來源為何？）是被告於八十八年十二月二十幾日在臺北縣
    蘆洲市○○路二九八巷十一號之二公司處（當時我是被告的員工），親手交給我
    上開支票，因我向他借用，我再拿給我母親劉秀春，發票日及前十五天我均有打
    電話給被告以確認該支票可以兌現，他亦有答應。」、「（該支票是被告親手交
    給你或要你自行至抽屜拿？）我確定是被告親手交給我。」等語（見本院八十九
    年十一月二十三日訊問筆錄）。足徵該支票確係被告於八十八年十二月二十幾日
    在臺北縣蘆洲市○○路二九八巷十一號之二公司處親手交給甲○○，被告辯稱未
    曾交給甲○○上開支票，顯係事後飾卸之詞，不足採信。此外，復有支票及退票
    理由單、遺失支票申報書、票據掛失止付通知書及掛失止付票據提示人資料查報
    表各一紙（以上文件均影本）附卷可稽。事證明確，被告犯行堪以認定，應予依
    法論科。
二、核被告所為，係犯刑法第一百七十一條第一項未指定犯人誣告罪。爰審酌被告犯
    罪之動機、目的、手段，所生之危害，及犯罪後飾詞卸責、態度不佳一切情狀，
    量處如主文所示之刑，並諭知易科罰金之折算標準，以資懲儆。
據上論斷，應依刑事訴訟法第二百九十九條第一項前段，刑法第一百七十一條第一項
、第四十一條，罰金罰鍰提高標準條例第一條前段、第二條，判決如主文。
本案經檢察官蔡顯鑫到庭執行職務
中      華      民      國    八十九    年      十二    月    二十二    日
                                      臺灣板橋地方法院刑事第四庭
                                          法  官  許必奇
右正本證明與原本無異。
如不服本判決，應於判決送達後十日內向本院提出上訴狀 (應附繕本) ，上訴於臺灣
高等法院。
                                          書記官  高玉彬
中      華      民      國    八十九    年      十二    月    二十二    日
附錄：刑法第一百七十一條第一項。
刑法第一百七十一條
未指定犯人，而向該管公務員誣告犯罪者，處一年以下有期徒刑、拘役或三百元以下
罰金。
未指定犯人，而偽造、變造犯罪證據或使用偽造、變造之犯罪證據，致開始刑事訴訟
程序者亦同。


司法院資訊處製作；財團法人民間司法改革基金會備份。
